臺灣臺北地方法院刑事判決　　　　　　　100年度訴字第577號
公　訴　人　臺灣臺北地方法院檢察署檢察官
被　　　告　莊欽凱
指定辯護人　本院公設辯護人唐禎琪
上列被告因偽造有價證券等案件，經檢察官提起公訴（100年度
偵字第5049號），本院判決如下：
    主  文
莊欽凱意圖供行使之用，而偽造有價證券，處有期徒刑參年貳月
。如附表所示偽造之本票壹紙沒收。
    事  實
一、緣莊欽凱前於民國94年間，因犯恐嚇得利罪（此部分另經本
    院以98年度訴字第1743號判決確定），取得鍾台生在如附表
    所示僅填載金額而簽名、捺印的本票1 紙（其餘的發票日、
    到期日均未填載）。詎於97年1 月間，莊欽凱因積欠劉玫妏
    債務無力清償，竟意圖供行使之用，基於偽造有價證券之犯
    意，未經授權擅自填入發票日、到期日等事項（內容詳如附
    表所示），完成發票行為而偽造該本票後，即在劉玫妏位於
    臺北市文山區○○○路○段170巷13號2 樓住處，將該偽造之
    本票交付予不知情之劉玫妏抵償債務以為行使。嗣因劉玫妏
    向法院聲請本票裁定及據以執行查封鍾台生所有之不動產，
    鍾台生知悉後提出告訴，始循線查悉上情。
二、案經臺灣臺北地方法院檢察署檢察官自動檢舉後偵查起訴。
    理  由
壹、證據能力部分
一、按被告以外之人於審判外之陳述，雖不符刑事訴訟法第159
    條之1至之4之規定，而經當事人於審判程序同意作為證據，
    法院審酌該言詞陳述或書面陳述作成時之情況，認為適當者
    ，亦得為證據；又當事人、代理人或辯護人於法院調查證據
    時，知有同法第159條第1項不得為證據之情形，而未於言詞
    辯論終結前聲明異議者，視為有前項之同意，為同法第159
    條之5 所明定。本件關於證人鍾台生及劉玫妏分別於被告另
    案被訴妨害自由案件中（本院98年度訴字第1743號刑事案件
    ）警詢、偵查與審理時所為之陳述，雖屬傳聞證據，惟當事
    人及公設辯護人於審理時均同意作為證據使用，且未於言詞
    辯論終結前聲明異議，本院審酌該等言詞陳述作成時之情況
    ，皆依合法之詢問及訊問程序，非以詐欺、脅迫等不法手段
    取得，以此作為本案之證據應屬適當，是上開證人之陳述得
    為證據。
二、按被告之自白，非出於強暴、脅迫、利誘、詐欺、疲勞訊問
    、違法羈押或其他不正之方法，且與事實相符者，得為證據
    ，刑事訴訟法第156條第1項定有明文。查本件被告莊欽凱於
    偵、審時之自白，於本院審理時均未就自己供述的任意性有
    所爭執，且本院依下列事證，足以佐證此等自白確屬真實可
    信，按上規定，自得作為證據。
三、關於另案中證人鍾台生提出附表所示本票影本、證人劉玫妏
    所提出之讓渡書乙紙，均係證人自行提出，且查無不法取證
    之情形，依刑事訴訟法第158條之4規定反面解釋，具有證據
    能力。
貳、實體部分
一、上開犯罪事實，迭據被告於偵、審時坦承不諱，而附表所示
    本票僅填載金額，係鍾台生遭強暴、脅迫才在其上簽名、捺
    印，本件是因為被告積欠劉玫妏債務無力清償，才將該填載
    完發票日、到期日的本票交付予劉玫妏以抵償債務等情，亦
    分據證人鍾台生、劉玫妏於被告另案被訴妨害自由案件中陳
    述明確在卷，並有該本票影本與被告交付本票抵償債務時所
    書立之讓渡書乙紙等附卷可稽，綜此足以佐證被告之任意性
    自白確與事實相符，從而本件事證明確，應依法論科。
二、核被告所為，係犯刑法第201條第1項之偽造有價證券罪。被
    告偽造有價證券後復持以行使，行使之輕度行為應為偽造之
    重度行為所吸收，不另論罪。又行使偽造有價證券本身含有
    詐欺性質，行使偽造有價證券，以取得票面價值之對價，固
    不另成立詐欺罪名，但如以偽造之有價證券供作擔保或作為
    新債清償而借款，則其借款之行為，即為行使有價證券以外
    之另一行為，非單純之行使偽造有價證券行為所得包攝（最
    高法院31年上字第1918號判例意旨及99年臺上字第3251號判
    決意旨參照）。本件被告行使偽造本票，乃係用以抵償債務
    ，並非用以擔保或新債清償而借款，自不再論以詐欺取財罪
    ，公訴人認為此部分應再論以詐欺得利未遂罪，按上說明，
    即有未合。至於起訴書認為本件被告偽造本票的行為時間是
    在97年3、4月間，然依卷附讓渡書所載，被告交付該本票時
    即出具該讓渡書以為證明，而讓渡書出具的日期則為97年1
    月間，是被告顯然不可能在97年3、4月間才偽造該本票，起
    訴書此部分的事實認定容有誤會，均附此說明。爰審酌被告
    僅因一時無力清償債務，竟以偽造有價證券的方式為之，此
    舉同時損及票據名義人鍾台生及債權人劉玫妏之權益，並致
    證人鍾台生因此受強制執行而有喪失財產之危險，但念及被
    告自始坦承的犯罪後態度，並斟酌其素行、犯罪動機、手段
    ，生活狀況、損害程度，量處如主文所示之刑。本件偽造附
    表所示之本票雖未扣案，惟既不能證明業已滅失而不存在，
    自應依刑法第205條規定沒收之。
據上論斷，應依刑事訴訟法第299條第1項前段，刑法第201條第1
項、第205條，刑法施行法第1條之1，判決如主文。
本案經檢察官趙雪瑛到庭執行職務。
中    華    民    國   100    年    8     月    5     日
            刑事第十三庭  審判長法  官  許泰誠
                                法  官  李貞瑩
                                法  官  陳君鳳
上正本證明與原本無異。
如不服本判決應於收受送達後10日內向本院提出上訴書狀，並應
敘述具體理由；其未敘述上訴理由者，應於上訴期間屆滿後20日
內向本院補提理由書（均須按他造當事人之人數附繕本）「切勿
逕送上級法院」。告訴人或被害人如對於本判決不服者，應具備
理由請求檢察官上訴，其上訴期間之計算係以檢察官收受判決正
本之日期為準。
                                書記官  楊湘雯
中    華    民    國   100    年    8     月    8     日
附錄本判決論罪科刑法條全文：
刑法第201條
意圖供行使之用，而偽造、變造公債票、公司股票或其他有價證
券者，處3 年以上 10 年以下有期徒刑，得併科 3 千元以下罰
金。
行使偽造、變造之公債票、公司股票或其他有價證券，或意圖供
行使之用，而收集或交付於人者，處 1 年以上 7 年以下有期徒
刑，得併科 3 千元以下罰金。
附表
┌───────────────────────────┐
│票號：NO217013                                        │
├─────┬──────┬─────┬────────┤
│發票人    │票面金額（新│偽造的發票│偽造的到期日    │
│          │臺幣）      │日        │                │
├─────┼──────┼─────┼────────┤
│鍾台生    │500萬元     │94年2月7日│95年9月1日      │
│          │            │          │                │
│          │            │          │                │
└─────┴──────┴─────┴────────┘